【裁判字號】    92,裁,1606
【裁判日期】    921114
【裁判案由】    贈與稅
【裁判全文】
最  高  行  政  法  院  裁  定                  九十二年度裁字第一六○六號
    抗  告  人  甲○○
右抗告人因與相對人財政部臺灣省北區國稅局間贈與稅事件，抗告人不服中華民國九
十一年八月廿八日臺北高等行政法院九十一年度訴字第六六號裁定，提起抗告，本院
裁定如左︰
    主  文
抗告駁回。
抗告訴訟費用由抗告人負擔。
    理  由
一、按提起撤銷訴訟，須以經過合法訴願為其前提，其未經過訴願程序，提起行政訴
    訟，自非法所許，此觀行政訴訟法第四條第一項規定甚明。又按訴願自機關之行
    政處分書或決定書達到之次日起，應於三十日內提起之，修正前訴願法第九條第
    一項定有明文（現行法第十四條第一項）。復「本法修正施行前，尚未終結之再
    訴願事件，其以後之再訴願程序，準用修正之本法有關訴願程序規定終結之」、
    「訴願事件有提起訴願逾法定期間情形者，應為不受理之決定。」訴願法第九十
    九條第二項及第七十七條第二款亦定有明文。
二、抗告意旨略謂：訴願法第八十條第一項規定，提起訴願因逾法定期間而為不受理
    決定時，原行政處分顯屬違法或不當者，原行政處分機關或其上級機關得依職權
    撤銷或變更之。原行政處分既違反行政法院之二次判決，即為違法之行政處分，
    其所應為之行政處分，依司法院大法官解釋，除事實上之原因外，不得以同一理
    由再為處分，如行政處分未依該解釋者，其處分即屬違法。本件相對人之行政處
    分既屬明顯違法，縱使抗告人逾訴願救濟期間，依上開訴願法規定，原決定機關
    依法即應撤銷原行政處分，以符法律規定，而未由此，乃竟以逾訴願期間之理由
    駁回訴願，適用法令顯然錯誤，請裁定廢棄原審裁定等語，資以論據。經查，本
    件原審法院係以：抗告人係於八十八年十一月廿六日收受相對人臺北縣分局八十
    八年十一月二十四日北區國稅北縣徵第八八○四二四五六號函檢送贈與稅繳款書
    ，此有郵件收件回執附原處分卷足稽。計其提起訴願之期間，應自八十八年十一
    月廿七日起算，因抗告人住臺北市，毋庸扣除在途期間，至八十八年十二月廿六
    日即已屆滿，因該日為星期日，順延至同年、月廿七日。抗告人遲至八十八年十
    二月廿九日始向財政部提起訴願，有收文章戳可按，訴願決定以其訴願已逾法定
    不變期間，不予受理，於法並無不合。抗告人復對之提起行政訴訟，顯非合法為
    由，裁定駁回抗告人之訴，於法並無違誤。又訴願法第八十條第一項暨修正前第
    十七條雖分別規定「提起訴願因逾法定期間而為不受理決定時，原行政處分顯屬
    違法或不當者，原行政處分機關或其上級機關得依職權撤銷或變更之」、「訴願
    因逾越法定期限決定駁回時，若原處分機關顯屬違法或不當者，原行政處分機關
    或其上級機關得依職權變更或撤銷之」；惟上開規定僅指原行政處分機關或其上
    級機關「得」依職權變更或撤銷，並非「應」依職權變更或撤銷。因此，是否依
    職權變更或撤銷，原行政處分機關或其上級機關有裁量權限，如原行政處分機關
    或其上級機關不予裁量變更或撤銷，僅屬當或不當，尚非違法，人民對之不得提
    起行政訴訟。本件即屬程序不合，自毋庸審理其審體法上之主張。綜上所述，抗
    告人抗告意旨難認為有理由，應予駁回。
據上論結，本件抗告為無理由，爰依行政訴訟法第二百七十二條、第一百零四條、民
事訴訟法第九十五條、第七十八條，裁定如主文。
中    華    民    國    九十二      年      十一      月      十四      日
                    最 高 行 政 法 院  第 四 庭
                                審 判 長 法  官      廖  政  雄
                                         法  官      趙  永  康
                                         法  官      林  清  祥
                                         法  官      鍾  耀  光
                                         法  官      姜  仁  脩
右  正  本  證  明  與  原  本  無  異
                                         法院書記官  莊  俊  亨
中    華    民    國    九十二      年      十一      月      十四      日


司法院資訊處製作；財團法人民間司法改革基金會備份。
